臺灣臺北地方法院簡易民事判決
                                  111年度店簡字第1430號
原      告  明台產物保險股份有限公司

法定代理人  松延洋介
訴訟代理人  許弘昌  
            陳巧姿  


被      告  葉碧娥  

上列當事人間請求損害賠償(交通)事件，本院於民國111年11月2
4日言詞辯論終結，判決如下：
　　主    文
被告應給付原告新臺幣壹拾萬零柒佰貳拾肆元，及自民國一百十
一年九月六日起至清償日止，按週年利率百分之五計算之利息。
原告其餘之訴駁回。
訴訟費用由被告負擔百分之三十三，餘由原告負擔。
本判決第一項得假執行；但被告如以新臺幣壹拾萬零柒佰貳拾肆
元為原告預供擔保後，得免為假執行。  
    事實及理由
壹、程序事項
一、按因侵權行為涉訟者，得由行為地之法院管轄，民事訴訟法
    第15條第1項定有明文。查本件侵權行為地為新北市新店區
    （見本院卷第13頁），本院自有管轄權。
二、被告經合法通知，未於言詞辯論期日到場，核無民事訴訟法
    第386條所列各款情事，爰依原告之聲請，准由其一造辯論
    而為判決。
貳、實體事項
一、原告主張：被告於民國109年10月23日8時30分許，駕駛車牌
    號碼0000-00號自用小客車由北往南行經新北市○○○道0號28
    公里900公尺處南側向外側處時，因變換車道不當碰撞伊承
    保訴外人吳菊英所有陳國松駕駛車牌號碼000-0000號自用小
    客車（下稱系爭車輛），伊依約支出修復費用新臺幣(下同)
    303,870元，爰以侵權行為及保險代位法律關係起訴請求，
    並聲明：被告應給付原告303,870元及自起訴狀繕本送達翌
    日起至清償日止，按年息5％計算之遲延利息。
二、被告經合法通知，未於言詞辯論期日到場，亦未提出準備書
    狀做任何聲明或陳述。
三、法院之判斷：
  ㈠按因故意或過失，不法侵害他人之權利者，負損害賠償責任
    ；汽車、機車或其他非依軌道行使之動力車輛，在使用中加
    損害於他人者，駕駛人應賠償因此所生之損害，民法第184
    條第1項前段、第191條之2定有明文。依高速公路及快速公
    路交通管制規則第11條第1款、第3款規定：「汽車在行駛途
    中，變換車道或超越前車時，應依標誌、標線、號誌指示，
    並不得有下列情形：一、驟然或任意變換車道。…三、未保
    持安全距離及間隔。…」查原告前揭主張，有道路交通事故
    當事人登記聯單、國道公路警察局道路交通事故初步分析研
    判表、道路交通事故現場圖及車損照片在卷可按（見本院卷
    第13至25、41至43頁），並經本院向內政部警政署國道公路
    警察局第九公路警察大隊函調車禍相關資料在卷（見本院卷
    第51至87頁），由卷附道路交通事故現場圖及現場照片可知
    ，被告駕車行駛於中線車道時碰撞外側施工廊道後，其右後
    車身與行經該處系爭車輛左前車頭與發生碰撞而肇事（見本
    院卷第55、73至80頁）。復參酌被告在道路交通事故調查紀
    錄表稱：「我從國3汐止交流道上高速公路欲前往新店，由
    北往南行駛中線車道，行經肇事地點，當時車流正常、雨天
    ，進入隧道時我是行駛中線車道，行速約80公里/小時，突
    然我聽到內側車道有異音，我就踩剎車減速，我駕駛車輛一
    直往外側偏行到外側車道，右側車頭撞到外側人行維修步道
    後停止車道，馬上行駛外側車道車號(BFN-3557)左前車頭與
    我駕駛車輛右後車身擦撞肇事，撞擊車輛一次，造成我車輛
    右前車頭及右後車身受損；…」等語（見本院卷第61頁），
    系爭車輛駕駛人陳國松於交通事故調查紀錄表稱：「我從新
    店出發欲前往新竹縣竹東鎮，行經肇事地點時，我行駛外線
    車道，突然被原行駛於中線車道自小客車8260-NT往右變換
    車道，撞擊我車左前車頭而肇事…」等語（見本院卷第63頁
    ），可知被告未注意前揭規則，就本件交通事故有過失。又
    被告已於相當時期受合法之通知，未於言詞辯論期日到場，
    亦未提出書狀爭執，本院審酌原告所提證據，應認原告主張
    為真實，被告過失駕駛行為與系爭損害間具有相當因果關係
    ，被告應就本件事故負侵權行為損害賠償責任。
  ㈡按負損害賠償責任者，除法律另有規定或契約另有訂定外，
    應回復他方損害發生前之原狀。第一項情形，債權人得請求
    支付回復原狀所必要之費用，以代回復原狀。民法第213條
    第1、3項有明文。不法毀損他人之物者，被害人得請求賠償
    其物因毀損所減少之價額，民法第196條定有明文。依民法
    第196條請求賠償物被毀損所減少之價額，得以修復費用為
    估定之標準，但以必要者為限（例如︰修理材料以新品換舊
    品，應予折舊），有最高法院77年度第9次民事庭會議決議
    參照。故被害人得以修理費用作為其物因毀損所減少價額之
    計算依據，但其中以新品更換舊品，且因此提高該物整體價
    值者，該更換之新品即非屬損害發生前物之原狀，則該更換
    新品所支出之費用，應予計算其折舊。另保險法第53條第1
    項規定，被保險人因保險人應負保險責任之損失發生，而對
    於第三人有損失賠償請求權者，保險人得於給付賠償金額後
    ，代位行使被保險人對於第三人之請求權；但其所請求之數
    額，以不逾賠償金額為限。查原告主張支出系爭車輛修復費
    用為303,870元（工資20,160元、塗裝47,759元、零件235,9
    51元），提出汽車保險單、保險估價單、結帳單、車損照片
    、統一發票在卷可按（見本院卷第29至45頁）。另參酌營利
    事業所得稅查核準則第95條第6項「固定資產提列折舊採用
    定率遞減法，以1年為計算單位，其使用期間未滿1年者，按
    實際使用之月數相當於全年之比例計算之，不滿1月者，以
    月計。」規定，系爭車輛出廠日西元2016(民國105年)7月，
    有行照執照在卷（見本院卷第27頁），迄本件車禍發生時即
    109年10月23日，已實際使用4年4月，依行政院所發布固定
    資產耐用年數表及固定資產折舊率表規定，自用小客車耐用
    年數為5年，依定率遞減法每年應折舊369/1000，折舊後零
    件費用應為32,805元（計算式如後附表所示），並加計無庸
    折舊之工資20,160元、烤漆47,759元，原告得請求被告賠償
    系爭車輛損害金額為100,724元（32,805元＋20,160元＋47,75
    9元＝100,724元），逾此部分，為無理由。
四、綜上所述，原告依據侵權行為及保險代位之法律關係，請求
    被告給付100,724元及自起訴狀送達翌日即111年9月6日（見
    本院卷第91頁，111年8月26日寄存於汐止分局烘內派出所）
    起至清償日止，按週年利率5％計算之利息，為有理由，應予
    准許。逾此部分為無理由，應予駁回。
五、本件原告勝訴部分，係就民事訴訟法第427條第1項訴訟適用
    簡易程序所為被告敗訴之判決，依同法第389條第1項第3款
    規定，應依職權宣告假執行，並依同法第436條第2項適用第
    392條第2項規定，依職權宣告被告如預供擔保，得免為假執
    行。
六、訴訟費用負擔之依據：民事訴訟法第79條。
中　　華　　民　　國　　111 　年　　12　　月　　16　　日
                  新店簡易庭法  官　鄧德倩 
以上正本係照原本作成。
對於本件判決如有不服，應於收受送達後20日內向本院提出上訴
書狀，上訴於本院合議庭，並按他造當事人之人數附具繕本。
如委任律師提起上訴者，應一併繳納上訴審裁判費。
中　　華　　民　　國　　111 　年　　12　　月　　16　　日
                            書記官  張嘉崴 
附表
-----
折舊時間           金額
第1年折舊值        235,951×0.369=87,066
第1年折舊後價值    235,951-87,066=148,885
第2年折舊值        148,885×0.369=54,939
第2年折舊後價值    148,885-54,939=93,946
第3年折舊值        93,946×0.369=34,666
第3年折舊後價值    93,946-34,666=59,280
第4年折舊值        59,280×0.369=21,874
第4年折舊後價值    59,280-21,874=37,406
第5年折舊值        37,406×0.369×(4/12)=4,601
第5年折舊後價值    37,406-4,601=32,805
　　　　　　　　　　　　　　
附錄：
一、民事訴訟法第436條之24第2項：
    對於小額程序之第一審裁判上訴或抗告，非以其違背法令為
    理由，不得為之。
二、民事訴訟法第436條之25：
    上訴狀內應記載上訴理由，表明下列各款事項：
    ㈠原判決所違背之法令及其具體內容。
    ㈡依訴訟資料可認為原判決有違背法令之具體事實。
三、民事訴訟法第471條第1項：（依同法第436條之32第2項規定
    於小額事件之上訴程序準用之）
    上訴狀內未表明上訴理由者，上訴人應於提起上訴後20日內
    ，提出理由書於原第二審法院；未提出者，毌庸命其補正，
    由原第二審法院以裁定駁回之。